【裁判字號】    92,訴,603
【裁判日期】    920430
【裁判案由】    毒品危害防制條例
【裁判全文】
臺灣臺中地方法院刑事判決                          九十二年度訴字第六三號
    公  訴  人  臺灣臺中地方法院檢察署檢察官
    被      告  甲○○原名洪.
    選任辯護人  林松虎律師
右列被告因毒品危害防制條例案件，經檢察官提起公訴（九十二年度偵字第二七三四
號），本院判決如左：
    主  文
甲○○連續販賣第一級毒品，處有期徒刑捌年。扣案之海洛因貳包（含包裝重伍點貳
陸公克、淨重肆點伍公克）沒收銷燬之；扣案之電子磅秤壹台、葡萄糖壹包、分裝夾
鏈袋貳包、空袋陸只、電話號碼Ｚ000000000號行動電話壹具（含ＳＩＭ卡
壹張）沒收之；車號Ｈ７－１６３１號自用小客車壹部沒收之；因販賣第一級毒品所
得之新臺幣仟元沒收之，如全部或一部不能沒收時，以其財產抵償之。
    事  實
一、甲○○（原名洪啟彰，民國九十二年三月十日更名）以營利為目的，基於販賣第
    一級毒品海洛因之概括犯意，以新臺幣（下同）七千五百元之價格，向自稱「黃
    明傑」之不詳姓名成年男子販入第一級毒品海洛因一．八公克後，摻入不詳數量
    之葡萄糖稀釋其純度，並以電子磅秤分裝成Ｏ．二公克之份量，置入分裝夾鏈袋
    內，再以每包Ｏ．二公克一千元（起訴書誤載為二千元）之價格對外販售，連續
    於九十一年十二月二十三日晚上八時許、九十二年一月二日晚上八時許、九十二
    年一月十日上午八時許，均在臺中縣大里市○○路三五Ｏ號前，各販賣第一級毒
    品海洛因一包與林俊雄，每包重量均為Ｏ．二公克，價格均為一千元。渠等之交
    易方式係由林俊雄撥打甲○○所有之電話號碼Ｚ000000000號行動電話
    ，雙方談妥交易數量、價格、時間、地點後，由甲○○駕駛其所有之車號Ｈ７－
    １６３１號自用小客車，將約定交易之第一級毒品海洛因置於車內冷氣出風口內
    以為隱匿，再至約定地點，將第一級毒品海洛因一包（重Ｏ．二公克）交付林俊
    雄，並收取林俊雄交付之價款一千元。嗣因林俊雄施用第一級毒品海洛因為警查
    獲，並提供毒品來源為甲○○，警方旋即要求林俊雄佯稱欲購買第一級毒品海洛
    因，而由林俊雄於九十二年一月二十一日上午以前開電話號碼與甲○○連絡。因
    甲○○表示「一千元不賣」，林俊雄乃於電話中與甲○○約定以二千元購買第一
    級毒品海洛因一包（重Ｏ．四公克），並與甲○○約定於同日中午十二時許，在
    臺中縣大里市○○路三五Ｏ號前交貨。同日中午十二時四十分許，甲○○將前開
    第一級毒品海洛因一包（約重Ｏ．四公克）置於車號Ｈ７－１６３１號自用小客
    車內冷氣出風口內，攜帶至約定地點欲交付與林俊雄時，旋為埋伏於附近之臺中
    市警察局第三分局警員當場逮捕，並扣得前開第一級毒品海洛因一包（約重Ｏ．
    四公克）。甲○○復帶同警員至臺中縣大里市○里路三二號四樓居處，查扣其所
    有供販賣之第一級毒品海洛因一包（約重三．八公克）及供販賣第一級毒品海洛
    因所用之電子磅秤一台、葡萄糖一包、分裝夾鏈袋二包、空袋六只、電話號碼Ｚ
    000000000號行動電話一具（含ＳＩＭ卡一張），因而查悉上情，合計
    甲○○販賣第一級毒品海洛因所得為三千元。
二、案經臺中市警察局第三分局報告臺灣臺中地方法院檢察署檢察官偵查起訴。
    理  由
一、右揭事實，迭據被告甲○○於警詢、檢察官偵查及本院審理時坦承不諱，核與證
    人林俊雄於檢察官偵查時證述情節相符，並有被告所有供販賣之第一級毒品海洛
    因二包、供販賣第一級毒品海洛因所用之電子磅秤一台、葡萄糖一包、分裝夾鏈
    袋二包、空袋六只、電話號碼Ｚ000000000號行動電話一具（含ＳＩＭ
    卡一張）扣案可資佐證。前開扣案之第一級毒品海洛因二包，經法務部調查局以
    化學呈色法及氣相層析質譜儀分析法鑑定，並精密秤量其重量結果，均含第一級
    毒品海洛因成分，含包裝重五．二六公克、淨重四．五公克、純度百分之二十一
    ．六八、純質淨重Ｏ．九八公克，有法務部調查局九十二年三月二十七日調科壹
    字第一二ＯＯ一二六六Ｏ號鑑定通知書鑑定通知書附卷可稽，堪認被告前開自白
    為真實。而被告於警詢時自承其係以七千五百元之價格，向自稱「黃明傑」之不
    詳姓名成年男子販入第一級毒品海洛因一．八公克後，摻入不詳數量之葡萄糖稀
    釋其純度，並以電子磅秤分裝成Ｏ．二公克之份量，置入分裝夾鏈袋內，再以每
    包Ｏ．二公克一千元之價格對外販售，其營利之目的至為明顯，本案事證明確，
    被告犯行洵堪認定。
二、查海洛因屬鴉片類毒品，施用者會產生興奮、自暴自棄、急於依賴藥物、情緒不
    穩定，瞳孔收縮、精神弛怠、性衝動減弱、產生幻覺、視力減退、便秘、呼吸抑
    制、嘔吐、言語發生障礙、注意力分散等症狀。濫用過量者會因昏睡、昏迷、體
    溫下降、血壓降低、呼吸抑制導致休克而死。施用者在極短的時間內，就會因為
    耐藥性的產生而使需求量急速增加，使心理上或生理上都會對海洛因產生強烈的
    渴求與依賴，一旦成癮，戒治困難，故海洛因業經行政院公告為毒品危害防制條
    例第二條第二項之第一級毒品。又毒品危害防制條例第四條第一項之販賣第一級
    毒品罪所稱之販賣，不以販入後復行賣出為必要，祇要以營利為目的，而有販入
    或賣出行為之一者，即足構成販賣第一級毒品既遂罪。核被告甲○○販賣第一級
    毒品海洛因之行為，係犯同條例第四條第一項之販賣第一級毒品罪。其販賣前後
    持有第一級毒品海洛因之低度行為，應為販賣之高度行為所吸收，不另論罪。被
    告第四次販賣第一級毒品海洛因之犯行，固係因警方為查緝被告販賣第一級毒品
    ，而由林俊雄與被告電話連絡表示欲購買毒品，林俊雄事實上並無實際購毒之真
    意，然被告既係以營利為目的而販入第一級毒品海洛因，並基於販賣第一級毒品
    海洛因之故意，而與林俊雄約定交易第一級毒品海洛因之數量、價格、時間及地
    點，並依約攜帶第一級毒品海洛因前往約定地點，揆諸前開說明，亦應論以販賣
    第一級毒品既遂罪。被告先後四次販賣第一級毒品海洛因之犯行，時間緊接、方
    法相同，觸犯構成要件相同之罪名，顯係基於概括犯意反覆為之，為連續犯，依
    刑法第五十六條規定以一罪論。又被告所犯毒品危害防制條例第四條第一項之販
    賣第一級毒品罪，其法定刑為死刑或無期徒刑，依刑法第六十四條第一項、第六
    十五條第一項規定，不得加重，是被告雖有連續犯之情形，依法仍不得加重，附
    此說明。再販賣第一級毒品罪之法定本刑為死刑或無期徒刑，已如前述，被告雖
    有四次連續販賣第一級毒品海洛因之犯行，然所販賣第一級毒品海洛因之單價均
    為每包Ｏ．二公克一千元或每包Ｏ．四公克二千元，且實際取得三千元，顯見犯
    罪所得不多，相對於長期大量販賣毒品之大毒梟而言，被告對社會治安及國民健
    康之危害較小，倘亦處以死刑或無期徒刑，毋寧過重，且無從與前開大毒梟之惡
    行有所區隔，是其犯罪情狀相較於法定之重刑，在客觀上足以引起一般人之同情
    ，情節尚堪憫恕，爰依刑法第五十九條之規定，酌量減輕其刑。爰審酌被告並無
    刑事前案紀錄，有臺灣高等法院被告全國前案紀錄表及臺灣臺中地方法院檢察署
    刑案資料查註紀錄表附卷可稽，堪認其犯案前品行尚佳，並斟酌被告連續販賣第
    一級毒品海洛因，足以使購買施用者導致精神障礙、性格異常，甚至造成生命危
    險之生理成癮性及心理依賴性，戕害國民身心健康，危害社會治安，惡性非輕，
    且其年輕力壯，不思以正當途徑合法掙取金錢，圖以販賣第一級毒品海洛因以獲
    取利潤，犯罪動機不良，然犯罪後業已坦承犯行頗具悔意等一切情狀，量處如主
    文所示之刑，以示懲儆。扣案之海洛因二包（含包裝重五．二六公克、淨重四．
    五公克），為毒品危害防制條例第二條第二項規定之第一級毒品，爰依同條例第
    十八條第一項前段規定，不問屬於犯人與否，均沒收銷燬之。扣案之電子磅秤一
    台、葡萄糖一包、分裝夾鏈袋二包、空袋六只、電話號碼Ｚ000000000
    號行動電話一具（含ＳＩＭ卡一張）為被告所有，供販賣第一級毒品海洛因所用
    之物，業據被告於警詢時陳述明確，並有和信電訊股份有限公司函覆之行動電話
    門號使用人資料附卷可稽，爰依同條例第十九條第一項規定宣告沒收之。車號Ｈ
    ７－１６３１號自用小客車，係被告所有供販賣第一級毒品海洛因所使用之陸上
    交通工具，有車號查詢汽車車籍資料在卷足憑，雖未據扣案，然無積極證據證明
    業已滅失，爰依同條例第十九條第三項宣告沒收之。販賣第一級毒品海洛因所得
    之三千元，為犯罪所得之物，雖未扣案，仍應依同條例第十九條第一項規定宣告
    沒收之，如全部或一部不能沒收時，以其財產抵償之。
三、公訴意旨另以：被告甲○○以營利為目的，基於販賣第一級毒品海洛因之概括犯
    意，以七千五百元之價格，向自稱「黃明傑」之不詳姓名成年男子販入第一級毒
    品海洛因一．八公克，自九十一年十二月五日起至九十二年一月二十一日中午十
    二時四十分許，在臺中市及臺中縣大里市等多處不明處所，連續以每包第一級毒
    品海洛因（重Ｏ．二公克）二千元之代價，販賣與不特定人，計獲利二萬五千元
    ，因認被告除前開有罪部分外，另涉有毒品危害防制條例第四條第一項之販賣第
    一級毒品海洛因罪嫌。惟按「被告或共犯之自白，不得作為有罪判決之唯一證據
    ，仍應調查其他必要之證據，以察其是否與事實相符。」刑事訴訟法第一百五十
    六條第二項定有明文。經查，被告固於檢察官偵查中自白：「（何時開始販賣第
    一級毒品海洛因？）九十一年十二月五日起至今天（指九十二年一月二十一日）
    中午十二時四十分許被查獲止，地點都在臺中市及大里市多處地點販賣海洛因給
    不特定之人。」；「（共獲利多少？）約二萬五千元。」等語。惟於本院審理時
    則改稱除賣給林俊雄四次外，僅有另外賣給「阿坤」、「阿明」各一次等語。然
    無論係賣給不特定之人或「阿坤」、「阿明」，嚴格而言，均僅有被告之自白，
    本案既無「阿坤」、「阿明」或其他不特定人之年籍資料供本院查證，且被告販
    賣第一級毒品海洛因給「阿坤」、「阿明」之詳細時間、地點均付之闕如，無從
    查證是否與事實相符，是此部分縱有被告自白，揆諸前開規定，亦不得作為有罪
    判決之唯一證據。此外，復查無其他積極證據足資證明被告有何公訴人所指除四
    次販賣第一級毒品海洛因與林俊雄以外之販賣第一級毒品海洛因之行為，核屬不
    能證明被告此部分犯罪，本應諭知無罪之判決，然公訴意旨認此部分與前開有罪
    部分有連續犯裁判上一罪關係，本院爰不另為無罪之諭知，附此說明。
據上論斷，應依刑事訴訟法第二百九十九條第一項前段，毒品危害防制條例第四條第
一項、第十八條第一項前段、第十九條第一項、第三項，刑法第十一條前段、第五十
六條、第五十九條，判決如主文。
中      華      民      國    九十二    年      四      月    三十      日
                              臺灣臺中地方法院刑事第三庭
                                      法  官  陳  得  利
右正本證明與原本無異。
如不服本判決，應於判決送達後十日內向本院提出上訴狀，上訴於臺灣高等法院臺中
分院（須附繕本）。
                                      書記官
中      華      民      國    九十二    年      五      月      五      日
附錄本案論罪科刑法條全文：
毒品危害防制條例第四條
製造、運輸、販賣第一級毒品者，處死刑或無期徒刑；處無期徒刑者，得併科新臺幣
一千萬元以下罰金。
製造、運輸、販賣第二級毒品者，處無期徒刑或七年以上有期徒刑，得併科新臺幣七
百萬元以下罰金。
製造、運輸、販賣第三級毒品者，處五年以上有期徒刑，得併科新臺幣五百萬元以下
罰金。
製造、運輸、販賣專供製造或施用毒品之器具者，處一年以上七年以下有期徒刑，得
併科新臺幣一百萬元以下罰金。
前四項之未遂犯罰之。


司法院資訊處製作；財團法人民間司法改革基金會備份。
